臺灣臺北地方法院小額民事判決
                                   111年度店小字第796號
原      告  孔柏翔  
被      告  張昀賢  
訴訟代理人  魏樹霖  
上列當事人間請求損害賠償事件，本院於民國111年10月20日言
詞辯論終結，判決如下：
　　主    文
被告應給付原告新臺幣肆仟伍佰捌拾貳元。
原告其餘之訴駁回。
訴訟費用新臺幣壹仟元由被告負擔百分之十五，餘由原告負擔。
本判決原告勝訴部分得假執行。但被告如以新臺幣肆仟伍佰捌拾
貳元為原告預供擔保後，得免為假執行。
    事實及理由
一、原告主張：被告於民國111年3月17日20時25分許，駕駛車牌
    號碼000-0000號計程車行經臺北市○○區○○街000巷0○0號前時
    ，由西往東方向倒車時未注意後方車輛，其右後車尾與伊停
    放該處車牌號碼000-0000號普通重型機車後車尾發生碰撞，
    爰依侵權行為法律關係起訴請求等語，並聲明：被告應給付
    新臺幣(下同)3萬元（見本院卷第7頁）。
二、被告則以：原告違規將機車停放於劃有紅線路段，與有過失
    ，另伊就車損修繕費用7,513元主張抵銷（見本院卷第71、1
    13頁）等語資為抗辯，並聲明：原告之訴駁回。
三、法院之判斷：
　㈠按因故意或過失，不法侵害他人之權利者，負損害賠償責任
    ；汽車、機車或其他非依軌道行使之動力車輛，在使用中加
    損害於他人者，駕駛人應賠償因此所生之損害。民法第184
    條第1項前段、第191條之2定有明文。汽車倒車時，應顯示
    倒車燈光或手勢後，謹慎緩慢後倒，並應注意其他車輛及行
    人。道路交通安全規則第110條第2款有明文。查原告前揭主
    張，提出道路交通事故當事人登記聯單、現場照片、道路交
    通事故初步分析研判表、現場圖在卷可按（見本院卷第11、
    15至25頁)，核與本院依職權向新北市政府警察局新店分局
    調閱車禍肇事相關資料相符（見本院卷第33至50頁）。依卷
    附道路交通事故現場圖、A3道路交通事故調查紀錄表內容可
    知，被告倒車時疏未注意後方，其右車尾撞擊原告機車後車
    尾而肇事，復本件車禍經鑑定：「一、乙○○駕駛000-0000號
    營業小客車：倒車時未注意其他車輛，為肇事主因。二、甲
    ○○騎乘000-0000號普通重型機車：在設有禁止臨時停車標線
    處所臨時停車，為肇事次因。」有臺北市政府車輛行車事故
    鑑定會第0000000000號鑑定意見書在卷可按（見本院卷第97
    至102頁），是被告過失行為與原告機車毀損結果間，具有
    相當因果關係。
　㈡按負損害賠償責任者，除法律另有規定或契約另有訂定外，
    應回復他方損害發生前之原狀。第一項情形，債權人得請求
    支付回復原狀所必要之費用，以代回復原狀。民法第213條
    第1項、第3項定有明文。又不法毀損他人之物者，被害人得
    請求賠償其物因毀損所減少之價額，同法第196條定有明文
    ；依民法第196條請求賠償物被毀損所減少之價額，得以修
    復費用為估定之標準，但以必要者為限（例如︰修理材料以
    新品換舊品，應予折舊），有最高法院77年度第9次民事庭
    會議決議可資參照。故被害人得以修理費用作為其物因毀損
    所減少價額之計算依據，但其中以新品更換舊品，且因此提
    高該物整體價值者，該更換之新品即非屬損害發生前物之原
    狀，則該更換新品所支出之費用，應予計算其折舊。查原告
    主張支出機車修復費用30,000元（工資4,600元、零件25,40
    0元），提出估價單及收據在卷可按（見本院卷第13頁）。
    依行政院所頒固定資產耐用年數表及固定資產折舊率之規定
    ，機械腳踏車之耐用年數為3年，依定率遞減法每年折舊100
    0分之536，並參酌營利事業所得稅查核準則第95條第6項規
    定「固定資產提列折舊採用定率遞減法者，以1年為計算單
    位，其使用期間未滿1年者，按實際使用之月數相當於全年
    之比例計算之，不滿1月者，以1月計」之規定，系爭機車出
    廠日為西元2019年（民國108年）5月，有公路監理電子閘門
    在卷可按（見本院卷第27頁），迄本件車禍發生時即111年3
    月17日，實際使用2年11月，折舊後零件費用應為2,782元（
    計算式見後附表一所示），加計無庸折舊之工資4,600元，
    總計為7,382元，逾此部分，為無理由。
　㈢按損害之發生或擴大，被害人與有過失者，法院得減輕賠償
    金額，或免除之。民法第217條第1項定有明文。汽車（包括
    機車）臨時停車時，應依下列規定：…三、設有禁止臨時停
    車標誌、標線處所不得臨時停車。道路交通安全規則第2條
    第1項第1款、第111條第1項第3款有明文。查被告對車禍肇
    事固有過失，惟原告違反不得在紅線停車之注意義務，亦同
    有過失責任。本院審酌雙方過失情節，認被告有80％過失，
    原告有20％過失，原告請求被告賠償修車費用，應以其中5,9
    06元（計算式：7,382元×80％ ＝5,905.6元，元以下四捨五入
    ，下同），為有理由，逾此部分應予駁回。
　㈣又二人互負債務，而其給付種類相同，並均屆清償期者，各
    得以其債務，與他方之債務，互為抵銷民法第334條第1項前
    段定有明文。查被告車損修繕費用7,513元（工資5,513元、
    零件2,000元），提出估價單在卷（見本院卷第77頁），復
    原告到庭不爭執（見本院卷第113至114頁），堪信為真。依
    行政院所頒固定資產耐用年數表及固定資產折舊率之規定，
    運輸業用客車、貨車之耐用年數為4年，依定率遞減法每年
    折舊1000分之438，另依營利事業所得稅查核準則第95條第6
    項規定「 固定資產提列折舊採用定率遞減法者，以1年為計
    算單位，其使用期間未滿1年者，按實際使用之月數相當於
    全年之比例計算之，不滿1月者，以1月計」。被告車輛出廠
    日為為西元2021年（民國110年）4月，有公路監理電子閘門
    資料在卷可按（見本院卷第29頁），迄本件車禍發生時即11
    1年3月17日，實際使用1年，折舊後零件費用應為1,124元元
    （計算式如後附表二所示），加計不需折舊之工資5,513元
    ，再依被告應負擔80％之過失責任減輕後，原告應賠償被告
    之損害金額應為1,327元【（1,124元＋5,513元）×20％＝1,327
    元】。是被告主張以此與原告之請求抵銷後，原告得再請求
    被告賠償之金額為4,582元（5,906元-1,324元=4,582元)。
四、綜上所述，原告依據侵權行為法律關係請求被告給付4,582
    元，為有理由，應予准許，逾此部分之請求，即屬無據，應
    予駁回。
五、本件原告勝訴部分，係就民事訴訟法第436條之8適用小額訴
    訟程序所為被告敗訴之判決，依同法第436條之20規定，應
    依職權宣告假執行，並依同法第436條之23準用第436條第2
    項，適用同法第392條第2項規定，依職權宣告被告如預供擔
    保，得免為假執行。
六、訴訟費用負擔之依據：民事訴訟法第79條。本件訴訟費用額
    ，依後附計算書確定如主文所示金額。　　
中　　華　　民　　國　　111 　年　　11　　月　　11　　日
                  新店簡易庭法  官　鄧德倩 
以上正本係照原本作成。
對於本件判決如有不服，應於收受送達後20日內向本院提出上訴
書狀，上訴於本院合議庭，並按他造當事人之人數附具繕本。
當事人之上訴，非以判決違背法令為理由不得為之，上訴狀應記
載上訴理由，表明下列各款事項：
(一)原判決所違背之法令及其具體內容。
(二)依訴訟資料可認為原判決有違背法令之具體事實。
如委任律師提起上訴者，應一併繳納上訴審裁判費。
中　　華　　民　　國　　111 　年　　11　　月　　11　　日
                            書記官  張嘉崴 
附表一
-----
折舊時間           金額
第1年折舊值        25,400×0.536=13,614
第1年折舊後價值    25,400-13,614=11,786
第2年折舊值        11,786×0.536=6,317
第2年折舊後價值    11,786-6,317=5,469
第3年折舊值        5,469×0.536×(11/12)=2,687
第3年折舊後價值    5,469-2,687=2,782

附表二
-----
折舊時間           金額
第1年折舊值        2,000×0.438=876
第1年折舊後價值    2,000-876=1,124

計算書：
項        目             金  額（新臺幣）        備  註
第一審裁判費　　           1,000元
合　　　　計　　     　    1,000元 

附錄：
一、民事訴訟法第四百三十六條之二十四第二項：
    對於小額程序之第一審裁判上訴或抗告，非以其違背法令為
    理由，不得為之。
二、民事訴訟法第四百三十六條之二十五：
    上訴狀內應記載上訴理由，表明下列各款事項：
    (一)原判決所違背之法令及其具體內容。
    (二)依訴訟資料可認為原判決有違背法令之具體事實。